臺灣高雄地方法院民事判決　九十一年度訴字第二一九九號
　　原　　　告　台灣銀行
　　法定代理人　丙○○
　　訴訟代理人　戊○○
　　　　　　　　丁○○
　　複　代理人　許乃聖
　　被　　　告　乙○○
　　被　　　告　甲○○
右當事人間撤銷贈與等事件，本院判決如左：
    主    文
原告之訴駁回。
訴訟費用由原告負擔。
    事    實
甲、原告方面：
  一、聲明：
      (1)被告就坐落高雄市○○區○○段五小段一四六、一八九地號及二八四、四０
        八、六一九建號等不動產所有權之贈與行為應予撤銷。
      (2)被告就前項不動產於民國九十一年三月二十日以高雄市鹽埕地政事務所所為
        之所有權移轉登記應予塗銷。
      (3)訴訟費用由被告連帶負擔。
  二、陳述：
      (1)被告乙○○邀同訴外人楊清德為連帶保證人，於八十六年六月五日借款新台
        幣（下同）七百萬元，約定借款期限三年，於八十九年六月五日到期並展期
        五年，約定按月償還本息，如逾期付息時，除依約計算利息外，並加計違約
        金，而被告乙○○自九十年九月五日起即未繳息，尚欠本金七百萬元，原告
        乃向台灣屏東地方法院聲請發支付命令，並經確定。
      (2)詎被告乙○○為逃避其應負之借款債務，竟於九十一年三月十一日將坐落高
        雄市○○區○○段五小段一四六、一八九地號及二八四、四０八、六一九建
        號等五筆不動產無償贈與與被告甲○○，並於九十一年三月二十日登記完畢
        ，被告所為之無償行為顯有害及原告之債權，爰依民法第二百四十四條之規
        定，請求如聲明所示。
  三、證據：提出借據、增補借據、支付命令及確定證明書各一份、土地登記謄本二
      份、建物登記謄本三份為證。
乙、被告甲○○方面：
  一、聲明：求為判決如主文所示。
  二、陳述：
      (1)系爭土地、房屋係伊所購買，辦理分期付款，請大女兒尹鳳英擔任保證人，
        尹鳳英託付給被告乙○○。
      (2)系爭房屋購買後曾出租，以租金繳納貸款利息，出租名義人亦係伊。
  三、證據：提出放款利息收據、租賃契約書為證，並聲請傳訊證人李碧玉、乙○○
      。
丙、被告乙○○方面：
  一、聲明：求為判決如主文所示。
  二、陳述：被告甲○○購買系爭土地、房屋時，因為貸款問題，所以登記在尹鳳英
      名下，之後由於尹鳳英改嫁，因此被告甲○○將系爭土地、房屋委託伊保管，
      因為伊經濟狀況較穩定，後來經濟情況不穩定，所以才在九十一年三月還給被
      告甲○○。
丁、本院依職權向高雄市鹽埕地政事務所調取系爭土地、建物之歷次移轉登記資料及
    向財政部台灣省南區國稅局高雄縣分局調取被告甲○○、乙○○個人財產歸屬資
    料。
    理   由
一、本件原告起訴主張：被告乙○○於八十六年六月五日向原告借款七百萬元，詎被
    告乙○○自九十年九月五日起即未繳息，尚欠本金七百萬元，原告乃向台灣屏東
    地方法院聲請發支付命令，並經確定，而被告乙○○為逃避其應負之借款債務，
    竟於九十一年三月十一日將坐落高雄市○○區○○段五小段一四六、一八九地號
    及二八四、四０八、六一九建號等五筆不動產無償贈與與被告甲○○，並於九十
    一年三月二十日登記完畢，被告所為之無償行為顯有害及原告之債權，爰依民法
    第二百四十四條之規定，請求如聲明所示等語。被告則均以：系爭土地及房屋均
    係被告甲○○所購買，因貸款問題，先委託登記於尹鳳英名下，再轉登記於被告
    乙○○名下，九十一年三月因經濟狀況不穩定，才還給被告甲○○等語資為抗辯
    。
二、本件原告主張被告乙○○積欠原告七百萬元之借款，而坐落高雄市○○區○○段
    五小段一四六、一八九地號及二八四、四０八、六一九建號等不動產所有權之名
    義人，本為被告乙○○，而於九十一年三月二十日以贈與為原因，移轉登記於被
    告甲○○等情，業據提出支付命令及確定證明書、建物及土地登記謄本為證，並
    為被告所不爭執，是此部份堪信為真。另原告主張被告乙○○此一無償行為有害
    及債及等語，則為被告以前揭情詞置辯，是本案爭點應為：系爭房屋、土地之真
    正所有權人究系何人？被告乙○○所為之移轉登記是否有害及原告之債權？茲就
    本院判斷論述如下：
    (1)坐落高雄市○○區○○段五小段一四六、一八九地號及其上建物建號二八四、
      四０八、六一九號，亦即門牌號碼高雄市○○區○○路三六號三樓之十八、八
      樓之二二、同路二十號九樓之十七等不動產，於登記為訴外人尹鳳英名義前，
      分別為訴外人李宗霖、李歐阿去所有，此有上述土地、建物移轉登記資料在卷
      足參，而依上開資料所附之土地登記申請書、土地建築物買賣所有權移轉契約
      書顯現，訴外人李宗霖、李歐阿去均係因買賣而將上開五筆土地、建物移轉登
      記予訴外人尹鳳英，而有關系爭不動產之買賣，是否確係存在於訴外人尹鳳英
      與李宗霖、李歐阿去間，依證人尹鳳英到庭證稱：「只是系爭房地登記名義人
      。由於要結婚，甲○○年事過高不能辦理貸款，因此將系爭房地登記予被告乙
      ○○。」另證人李碧玉即出賣人李宗霖之父、李歐阿去之夫亦到庭證稱：「系
      爭房地府北路三十六號八樓之二十二號與府北路二十號九樓之十七是出售與被
      告甲○○，當時有訂立合約書。合約書買受人是甲○○，但因為甲○○年事已
      高無法辦理貸款，所以就登記給尹鳳英。合約書已經銷燬。」等語（見本院九
      十一年九月十一日言詞辯論筆錄）。再參諸系爭房地之貸款，於訴外人尹鳳英
      移轉登記予被告乙○○，再移轉登記給被告甲○○後，貸款名義人均係訴外人
      尹鳳英並未變更，並由被告甲○○持續繳付貸款利息，亦據被告甲○○提出放
      款利息收據為憑，又系爭三筆建物，在移轉登記為被告甲○○名義前，即由被
      告甲○○以出租人之身分分別出租予訴外人張富貴、何蔡秀美、林楊英等人，
      亦有被告甲○○所提之房屋租賃契約書三份在卷可參，從而，綜觀上述證人所
      證及被告於登記為所有權人前即有出租系爭建物並繳付貸款利息之事實，可認
      被告二人所辯系爭房地，係被告甲○○所購買，而因貸款問題暫登記於訴外人
      尹鳳英之名下等語，堪可採信。
    (2)又系爭房地既係被告甲○○所購買，而委託登記於訴外人尹鳳英名下，嗣尹鳳
      英於九十年十一月六日以贈與為原因，登記為被告乙○○名下，而被告乙○○
      再於九十一年三月十九日以贈與為原因，移轉登記給被告甲○○，從而，雖於
      形式上，被告乙○○於取得系爭房地後又無償讓與被告甲○○，但如前所述，
      系爭房地本係被告甲○○所購買，僅因他因素而先後登記予訴外人尹鳳英、被
      告乙○○名下，而被告乙○○此之移轉登記，亦僅係將受託物返還被告甲○○
      ，形式上被告乙○○之積極財產雖有減少，惟因消極財產亦連帶變少，故被告
      乙○○之總財產並不因此一移轉登記行為而減少，亦即原告並不因被告乙○○
      之行為而損及其債權，是原告主張被告乙○○之贈與行為有害及其債權等語，
      尚無可採。
三、綜上所述，被告乙○○將系爭房地移轉於被告甲○○之行為，於形式上觀之雖係
    無償行為，惟因系爭房地本為被告甲○○所購買，而輾轉委託登記於被告乙○○
    名下，現被告乙○○將系爭房地移轉登記予被告甲○○，僅係履行其債務，並不
    因此而使其總財產減少，亦即並不因此而害及原告之債權，已如前述，從而，原
    告依據民法第二百四十四條訴請撤銷被告間之贈與行為，並塗銷所有權移轉登記
    ，即無理由，應予駁回。
四、據上論結：本件原告之訴為無理由，依民事訴訟法第七十八條，判決如主文。
中　　　華　　　民　　　國　　九十一　　年　　　十一　　月　　二十七　　日
                              臺灣高雄地方法院民事第一庭
~B法　　　官　楊國祥
右為正本係照原本作成。
如不服本判決，應於送達後廿日內，向本院提出上訴狀並表明上訴理由，如於本
判決宣示後送達前提起上訴者，應於判決送達後十日內補提上訴理由書（須附繕本）。
中　　　華　　　民　　　國　　九十一　　年　　　十一　　月　　二十七　　日
~B法院書記官　蔡雅萍
